【裁判字號】    88,訴,746
【裁判日期】    901102
【裁判案由】    違反商標法等
【裁判全文】
臺灣桃園地方法院刑事判決                          八十八年度訴字第七四六號
    公  訴  人  臺灣桃園地方法院檢察署檢察官
    被      告  辛○○
    右  一  人
    指定辯護人  本院公設辯護人庚○○
    被      告  甲○○
    右  一  人
    選任辯護人  何朝棟律師
    被      告  戊○○
    被      告  己○○
右列被告因違反商標法等案件，經檢察官提起公訴（八十七年度偵字第一五八八六、
一六０一三、一七三０三號），本院判決如左：
    主  文
辛○○共同意圖為自己不法所有，以強暴致使不能抗拒而取他人財物，處有期徒刑柒
年貳月。盜匪所得之財物新臺幣捌仟元、車鑰匙壹串、行動電話壹具，均發還被害人
己○○。甲○○、戊○○、己○○被訴刑法行使偽造私文書、違反商標法、違反公平
交易法、違反懲治走私條例部分，均無罪。
甲○○、戊○○、己○○被訴違反著作權法部分，均公訴不受理。
    事  實
一、辛○○因懷疑己○○向警方密報其所任職由乙○○（另經檢察官為不起訴處分）
    所經營之「冠軍科技公司」涉嫌重製仿冒日商新力電腦娛樂股份有限公司（下稱
    新力公司）及日商西雅企業股份有限公司（下稱西雅公司）所產製之遊戲光碟，
    致遭警查獲而失業，竟懷恨在心，嗣得知己○○於民國八十七年十月十九日晚間
    將赴桃園中正國際機場向甲○○拿取委託杜某自日本訂購帶回之新力公司新上市
    之原版遊戲光碟片，為強取該光碟以使己○○做不成生意，竟夥同姓名年籍不詳
    綽號「阿明」、「阿宏」（音譯）之成年男子，共同基於竟圖為自己不法所有之
    犯意聯絡，於當日晚間七時三十分許，至中正機場見己○○與其友人廖健宏所共
    乘車牌號碼ＤＥ－一一六九號自小客車停在機場入境處前，由廖健宏下車至機場
    內拿取甲○○自日本攜回之原版遊戲光碟片，己○○將車開往機場出境處前停放
    並由駕駛座換坐在右前座等候時，趁己○○未注意之際，由「阿明」、「阿宏」
    分自該車右前座及後座強行進入，抓住己○○雙手，辛○○則自該車駕駛座進入
    ，三人或以徒手毆打己○○頭、眼部、胸部等身體多處，或以手勒住己○○頸部
    （傷害部分未據告及起訴），並喝令己○○不准妄動，致己○○不能抗拒，辛○○等人隨即將該車駛往桃園縣龜山鄉某不知名山區，到山區後辛○○即喝令己○○交出身上所有財物[ 計有新台幣(下同)八千元、身分證件、美國運通卡一枚、
    提款卡四枚、面額自五萬元至七、八十萬元不等之支票十五張、空白支票四十五
    張、存摺五本、印鑑一枚、皮夾、手提箱各一只、行動電話一具 ]放在車內，並
    將陳某逐出車外，即將車駛離，並於山下某處，將己○○車內財物全數取出，其
    中一具行動電話丟棄在山區，前開自小客車及車鑰匙一串則分別棄置在附近山區
  路旁，而強劫己○○所有之前述財物等物。己○○則自行徒步走下山並招攬計程
    車回到位於台北市○○區○○路三段「聯瑋企業有限公司」後，旋於當日晚間九
    時三十分許報警處理。辛○○於同日晚間十時三十分許（公訴人誤載為十一時三
    十分，應予更正），因遍尋不著己○○向甲○○訂購之原版遊戲光碟，始將前開
    除現金八千元、自小客車及已丟棄之車鑰匙、行動電話一具以外之所劫得財物裝
    箱後，囑不知情之計程車司機鄭仁衡將之載回己○○位於台北市○○區○○街一
    段十巷十八號住處，並附字條告知前開自小客車棄置地點，翌日（即二十日）中
    午十二時許，再由己○○會同警方循線找回辛○○所棄置之前開自小客車。
二、案經己○○訴由內政部警政署航空警察局移送臺灣桃園地方法院檢察署檢察官偵
    查起訴。
        理  由
壹、有罪部分：
一、訊據被告辛○○坦承因懷疑己○○密告乙○○重製盜版光碟致遭警查獲而失去工
    作，遂起意欲強取己○○向甲○○訂購之原版遊戲光碟，而於右揭時、地，夥同
    綽號「阿明」、「阿宏」之男子，強行進入己○○停放在機場之自小客車內，並
    毆打己○○頭部及身體多處及以手勒住陳某頸部，喝令己○○不許動，強行將陳
    某之前開自小客車連同陳某駛往龜山山區，並叫己○○將身上財物交出放在車內
    再將陳某逐出車外，即逕自駛離並將行動電話一具及自小客車、車鑰匙丟棄在山
    區，事後又叫人將車內財物送回己○○住處及告知自小客車棄置地點之事實，惟
    矢口否認右揭犯行，辯稱：伊只是想嚇嚇己○○，才會事後將己○○之財物叫計
    程車司機送回，並留下紙條載明陳某所有自小客車棄置處，陳某始得尋回其自小
    客車，伊只有妨害自由而已，況且伊也沒有拿陳某之八千元云云。經查右揭犯罪
    事實，業經被害人己○○於警訊及偵審中指訴詳確，並經證人石春望、廖健宏、
    鄭仁衡、張美惠、乙○○分別於警訊時證述明確，此外復有領據乙紙在卷可憑。
    又被害人己○○放置八千元之皮夾，係在嗣後尋回之前開自小客車內找到，非在
    被告辛○○事後寄回之財物中找得，而皮夾內之八千元已不翼而飛一節，亦據被
    害人己○○於本院審理時指述綦詳（詳本院八十九年五月三十一日訊問筆錄），
    衡情被害人己○○與辛○○本不相識（本件係因被告辛○○認己○○向警檢舉乙○○重製盜版光碟致其失去工作懷恨在心而起，然為己○○所堅詞否認），且被
    告辛○○事後除行動電話一具外亦將財物全數寄回返還，雙方亦因己○○表示諒
    解而和解在案，有和解書乙紙在卷可憑，是被害人己○○實無再虛構其中八千元
    未尋回之詞，以誣陷被告辛○○之必要。又被告辛○○係因懷疑己○○向警方檢
    舉乙○○重製盜版光碟遭警查獲致伊失去工作，始懷恨起意欲強取己○○向甲○○訂購之原版遊戲光碟，以使己○○做不成生意，始於右揭時、地，夥同「阿明
    」、「阿宏」強取己○○財物，嗣因發現己○○所有之自小客車內及自己○○身
    上搜括到之前述財物適無伊所要之原版遊戲光碟，始將前開所劫得之財物歸還己○○等情，亦據被告辛○○於警訊及偵審中自承不諱，堪認被告辛○○自始即有
    意圖為自己不法所有之犯意甚明，雖被告辛○○事後將所劫得己○○之前述財物
    除現金八千元及車鑰匙、行動電話一具外全數歸還被害人，惟此亦為被告辛○○
    在劫得被害人財物後之處分行為，尚難認被告辛○○即無不法所有之意圖，被告
    辛○○前開各辯，均顯屬飾卸之詞，委無可採。綜述，本件事證已明，被告辛○○犯行洵堪認定，應依法論科。
二、核被告辛○○所為，係犯懲治盜匪條例第五條第一項第一款之罪。被告辛○○與
    綽號「阿宏」、「阿明」之成年男子間就上揭犯行，有犯意之聯絡及行為之分擔
    ，為共同正犯。至被告辛○○右揭所犯，乃結夥三人以上而犯之，雖亦同時該當
    於刑法第三百三十條之加重強盜罪名，惟因依特別法優於普通法及重法優於輕法
    之法規競合關係，本件核應適用特別法及重法之懲治盜匪條例第五條第一項第一
    款之規定，附此敘明。又本件係因被害人己○○於遭人劫持財物後，懷疑係同行
    即綽號「豆漿」之乙○○所為，經警方再循線追緝認被告辛○○涉嫌重大，乃向
    台灣桃園地方法院檢察署檢察官申請拘票，於八十七年十月二十二日上午六時許
    ，將乙○○及辛○○拘提到案，並制作筆錄而查悉係被告辛○○所犯一節，有內
    政部警政署航空警察局拘票聲請書、台灣桃園地方法院檢察署拘票、被告辛○○
    、證人乙○○及己○○之偵訊（調查）筆錄附卷可佐，是被告辛○○是在警方發
    現犯罪事實及認定辛○○涉嫌重大後，始經警方策動出面說明，核與刑法自首要
    件不合，公訴人認被告辛○○係在警方尚未知悉犯罪人前自高雄北上至航警局自
    首，尚有誤會，亦併此敘明。爰審酌被告辛○○犯罪之動機、目的、手段，品性
    、生活狀況、智識程度、強劫財物之價值並犯後將所劫得財物如數歸還、犯罪所
    生之危害，犯後與被害人己○○達成和解，有和解書乙紙附卷可參及犯罪後坦承
    之態度等一切情狀，量處如主文所示之刑，以資懲儆。
三、被告辛○○強劫所得財物八千元及己○○所有前開自小客車車鑰匙及行動電話一
    具，雖經被告辛○○棄置在山區，惟並無證據證明業已滅失，均應依懲治盜匪條
    例第七條第一項規定併諭知發還被害人己○○。至於被告辛○○因盜匪而另共同
    所得之前開己○○所有自小客車一輛、身分證件、提款卡四枚、美國運通卡一張
    、支票十五張、空白支票四十五張、存摺五本、印鑑章一枚等物，業經被害人己○○出具領據領回，以上之物自無庸再重複諭知發還，附此敘明。
貳、無罪部分：
一、公訴意旨略以：被告甲○○、戊○○、己○○三人均明知「Play Station」及「
    PS設計圖」業經新力公司向經濟部中央標準局申請註冊核准，註冊為第六七二六
    六六號、第七一０四五四號商標，並均指定使用於錄有電腦程式之磁碟、磁卡、
    磁帶及光碟等之商標專用權，商標專用期間分別自八十四年三月一日至九十四年
    二月廿八日，及八十五年三月十六日至九十五年三月十五日，又明知「SEGA 」
    業經西雅公司向經濟部中央標準局申請註冊核准，註冊為第二四九０七０號商標
    ，並均經指定使用於電腦、家用微電腦、公司用微電腦、電腦用磁片、磁碟、電
    視遊樂器程式卡帶等商標專用權，專用期間係自七十三年七月一日至八十二年六
    月三十日，嗣經核准延展至九十三年六月三十日，近年均在世界個人電腦遊樂器
    市場行銷甚廣，品質卓有商譽，為業界及消費大眾所共知，而前開新力公司及西
    雅公司均分別在其產製之遊戲光碟片上，註以「LICENSED BY SONY COMPUTER
    ENTERTAINMENT ENTERTAINMENT INC.」（公訴人誤載為PRODUCED By Or UNDER
    LICENSE FORM SEGA ENTERPRISES,LTD.」）、「PS」及「PRODUCED By Or UNDER
    LICENSE FORM SEGA ENTERPRISES,LTD.」等足以對外表示一定該等光碟產品係西
    雅公司或新力公司所生產用意之證明文字；詎竟出於共同製造販售仿冒前揭新力
    公司及西雅公司產製商標商品之營利意圖，自八十四年二月間某日起，連續多次
    推由甲○○委由姓名不詳之王太太代為購買或杜某親自至東京秋葉原區購買前揭
    新力公司、西雅公司甫上市之合法遊戲光碟片，再經由甲○○多次入境中正國際
    機場之機會，攜帶前開合法遊戲光碟片、遊戲主機、搖桿、攻略手冊及人物造型
    等玩具應稅物品入境，甲○○每月赴日約四次購買新上市之前揭二公司所發行之
    遊戲光碟片，再入境以每片二仟元不等之價格轉賣予戊○○、己○○後，供彼二
    人刻模重製資以獲利並以之為常業，總計甲○○每月扣除赴日之旅費支出住宿相
    關費用後，僅憑攜帶前揭遊戲光碟片轉售獲利即達拾餘萬元，戊○○、己○○二
    人於中正機場取得前揭新上市之遊戲光碟片後，即分別返回台北，戊○○並將之
    交付予年籍不詳綽號「小王」之成年男子，再將取得之合法遊戲光碟片送至刻模
    機刻成約比傳統唱片略小之圓形鋼模，透過塑膠燒融射出、並經塗布銀白色反光
    介質及上膠形成保護膜之方式大量重製直徑十二公分大小之盜版遊戲光碟，並偽
    造前開足以對外表示一定該等光碟產品係西雅公司或新力公司所生產用意之證明
    文字及商標於遊戲光碟內，損害於前開二公司，戊○○即以其所駕駛之車牌ＣＫ
    －七０一號計程車為綽號「小王」之人，以每片二元之代價，運送大量盜版光碟
    片至販售據點，銷售仿冒新力公司及西雅公司享有商標權之光碟片牟利，己○○
    則以相同之方式大量重製盜版光碟片，惟透過建立之行銷管道銷售盜版遊戲光碟
    片牟利。嗣於八十七年十月二十一日晚間九時許，甲○○委由王太太（起訴書誤
    載為甲○○，詳如後述）搭乘國泰航空公司第四五一班次，攜帶遊戲光碟片共十
    六種，每種類光碟片均攜帶二份共三十二片，抵中正機場欲交付予甲○○，再由
    甲○○交予戊○○、己○○（因之前遭辛○○強押至他處而未至中正機場查獲現
    場，已如前述，另經警方嗣後於八十七年十月二十日在己○○遭辛○○棄置之前
    開自小客車內查獲盜拷新力公司享有商標權之銀白色遊戲光碟裸片一百片）時，
    為警當場查獲，並扣得甲○○委由王太太自日本走私入境之新力公司原版遊戲光
    碟三十二片，及包裝紙二疊；又在戊○○所駕駛之前揭計程車後行李箱內，查獲
    盜拷光碟母片一片、盜拷光碟母片一片、盜拷遊戲光碟片一千一百九十七片（起
    訴書誤載為一千一百九十八片），送貨單二本及盜拷遊戲光碟片包裝紙一箱，因
    認被告甲○○、戊○○、己○○均涉犯懲治走私條例第八條第一項、商標法第六
    十三條、刑法第二百十六條行使第二百十條、第二百二十條之罪及違反公平交易
    法第二十條第一項第一款、第三十五條第一項、著作權法第八十七條第二款、第
    九十三條第三款之罪嫌。
二、本件公訴人認被告甲○○、戊○○、己○○等人涉有右揭犯罪，係以告訴人新力
    公司、西雅公司之代理人丙○○、丁○○之指訴，核與證人乙○○、鄭仁衡、石
    春望、廖健宏證述情節相符，又扣案之光碟片經公訴人採樣部分勘驗結果，均為
    雙面銀白色之裸片，光碟片上並未印刷遊戲名稱，與一般新力公司、西雅公司所
    產製之遊戲光碟片均有精緻包裝，光碟片未寫作料一面均有彩色之印刷有明顯差
    異，更與一般供電腦光碟燒錄機（ＣＤ－Ｒ；ＣＤ－ＲＷ）所使用之銀色系光碟
    片（如金片、藍片、錄片）明顯不同，被告己○○所辯查獲之光碟片係專供電腦
    燒錄機使用與事實不符，而查獲戊○○、己○○車內之盜版光碟片遊戲種類甚少
    ，數量分別高達一千二百片及一百片，確係侵害新力公司、西雅公司商標權之盜
    版光碟片，復有扣案如前所述之物可稽為其主要論據。訊據被告甲○○、戊○○
    、己○○固不諱言有於右揭時、地，為警分別查獲上開原版遊戲光碟及盜版遊戲
    光碟片等物，及己○○、綽號「小王」之男子分別委由甲○○至日本購買正版遊
    戲光碟片，綽號「小王」之男子再委由戊○○至機場向甲○○拿取光碟片並為警
    查獲之事實，惟均堅詞否認右揭犯行，被告甲○○辯稱：伊經營電視遊樂器專賣
    店生意，即自己到日本或透過朋友或直接從日本進口新力或西雅遊戲主機、遙桿
    、記憶卡、攻略手冊、人物造型玩具，只要是跟這兩種相關的週邊設備、軟體、
    主機，伊都進口來賣，也幫別人帶軟體進來，但要補足伊去日本住宿及餐飲費，
    且伊拿的都是原版軟體，是正常買賣，己○○自八十八年起即向伊訂貨，伊才到
    日本幫他們拿貨，但不知道他們拿去重製，與己○○等人交易時，他們都直接到
    機場向伊拿貨，並當場給錢等語；被告戊○○辯稱：八十七年十月二十一日，伊
    係受綽號「小王」之男子所託，以每趟一千元代價，至中正機場向甲○○拿取每
    片二千元共三片之原版遊戲光碟片，但尚未碰到甲○○就被警方查獲了，而車內
    之盜版遊戲光碟片及封面紙等，係伊自八十七年間幫「小王」運送盜版遊戲光碟
    販售給市面上的電視遊樂器店，伊再從中賺取每片二元之差價等語；被告己○○
    辯稱：伊向甲○○買的原版遊戲光碟，一部分自己用，一部分賣給別人，並未盜
    拷前揭公司之遊戲光碟片，僅於八十七年初至同年五月間止，在其所經營之店內
    以每片二十元之價格販入盜版遊戲光碟片，再以每片二十三元之價格販售予不特
    定人，盜版遊戲光碟片是向姓周之人買的等語。
三、按犯罪事實應依證據認定之，無證據不得推定其犯罪事實。又不能證明被告犯罪
    者，應諭知無罪之判決，刑事訴訟法第一百五十四條、第三百零一條第一項分別
    定有明文。次按刑事訴訟法上所謂認定犯罪事實之證據，係指足以認定被告確有
    犯罪行為之積極證據而言，該項證據自須適合於被告犯罪事實之認定，始得採為
    斷罪資料。如未能發現相當證據，或證據不足以證明，自不能以推測或擬制之方
    法，以為裁判之基礎。又刑事訴訟上證明之資料，無論其為直接或間接證據，均
    須達於通常一般人均不致有所懷疑，而得確信其為真實之程度，始得據為有罪之
    認定，若其關於被告是否犯罪之證明未能達此程度，而有合理性懷疑之存在，致
    使無法形成有罪之確信，根據「罪證有疑，利於被告」之證據法則，即不得遽為
    不利被告之認定，此分別有最高法院二十九年上第三一０五號、四十年臺上字第
    八六號、七十六年臺上字第四九入六號判例可資參照。
四、經查：
（一）被告甲○○、戊○○、己○○被訴違反懲治走私條例第八條第一項部分：
  １、查本件為警查獲之前揭日本新力公司原版遊戲光碟共三十二片，乃被告甲○○
      以五千元代價，委託姓名年籍不詳之「王太太」自日本帶回之原版遊戲光碟片
      ，被告甲○○再於八十七年十月二十一日至中正機場取回王太太自日本攜回之
      前開原版光碟時為警查獲一節，業經被告甲○○供述在卷，且核諸卷附之旅客
      入出境紀錄查詢表，八十七年十月二十一日該日並無被告甲○○入出境之紀錄
      ，有前述入出境紀查詢表（詳台灣桃園地方法院檢察署八十七年度偵字第一六
      ０一三號偵查卷第二十一頁至第四十五頁），及出入境紀錄六紙附於本院卷可
      參，足認被告甲○○前開所述本件為警查獲之原版遊戲光碟係伊委託某不知名
      之「王太太」至日本攜回，伊再至機場向王太太取回一節堪信為實，起訴書誤
      認本件係被告甲○○自行至日本攜回原版遊戲光碟而遭警查獲一節，容有誤會
      ，合先敘明。
  ２、次查，被告甲○○為「杜老爺電視遊樂器專門店」之負責人，為因應經營所需
      ，自八十六年間起即陸續自日本攜帶合法遊戲光碟片、遊戲主機、搖桿、攻略
      手冊及人物造型等物品回國販售，並接受客戶包括本件被告己○○及綽號「小
      王」之男子所指定之原版遊戲光碟片或電腦週邊設備，由被告甲○○自行前往
      或委託不知情之「王太太」至日本購買攜帶回國，以賺取中間差價為業等情，
      業據被告甲○○於偵審中供明，核與證人即共同被告己○○、戊○○分別於警
      訊及審理中所證情節相符，此外並有被告甲○○所經營「杜老爺電視遊樂器專
      門店」之台灣嘉義市政府營利事業登記證乙紙附卷可佐，堪認被告甲○○所辯
      伊因經營遊樂器店，一方面係為經營之店面需求，亦順道為其他訂貨客戶自日
      本帶回原版遊戲光碟片，以賺取差價之情堪信為實。再者，本件被告甲○○委
      由「王太太」自日本攜回之前揭新力公司原版遊戲光碟三十二片，並非法定管
      制物品，此由行政院依懲治走私條例公告管制物品項目及其數額規定即明，另
      經本院函詢財政部關稅總局本件原版遊戲光碟係否為應稅物品，據該局函轉財
      政部台北關稅局結果，據復以：「依入境旅客攜帶行李物品驗放辦法第十一條
      、第十二條規定旅客攜帶自用且與其身分相稱之物品（禁止或管制品及菸酒外
      ）其品目、數量總值在完稅價格新台幣二萬元以下者可享免稅，超出部分則應
      予徵稅」，有財政部台北關稅局九十年五月十六日北普稽一字第九０一０二七
      五四號乙紙在卷可稽，又經本院檢送前開三十二片原版遊戲光碟函請財政部關
      稅總局查得本件緝獲時（八十七年十月二十一日）之完稅價格為總額三萬六千
      三百六十元（以表附之每種類單價計算出十六片總額為一萬八千一百八十元再
      乘以二共計三十二片之完稅價格），亦有財政部關稅總局九十年九月十九日台
      總局驗字第九０一０五七二八號函暨附表各乙份附卷可參，再者「經查八十七
      年十月二十一日國泰四五一次班機所有王姓女子旅客之入境資料，均無課稅資
      料」一節，亦有該局九十年六月二十七日北普稽一字第九０一０三五三五號函
      各乙紙在卷可稽，足徵本件由被告甲○○委由「王太太」自日本攜回之前開原
      版遊戲光碟，為總值完稅價格在二萬元以上之應稅物品，且未於入境攜帶行李
      物品中依規定申報繳稅之私運應稅物品堪予認定。
  ３、然查刑法上所謂常業犯，指反覆以同種類行為為目的之社會活動之職業性犯罪
      而言（最高法院八十五年度台上字第五一○判例意旨參照）。查被告甲○○雖
      自承其因經營遊樂器店之需要，經常自日本攜帶包含前開合法遊戲光碟片及相
      關遊戲主機等物品入境販售為業，惟被告亦檢具其自八十六年三月間起至八十
      七年十二月間止之入境報稅紀錄乙節，亦有財政部台北關稅局入境旅客行李稅
      款繳納證影本八紙、高雄關稅局小額郵包進口稅款繳納證影本七紙在卷可佐，
      此外亦查無其他證據足認被告甲○○有其他自日本攜回前開完稅價格超過二萬
      元之應稅物品入境而未申報繳納稅款之私運應稅物品為常業之犯行，尚難遽以
      本件為警查獲該次進口之原版遊戲光碟未依規定申報繳稅，即認被告甲○○有
      反覆私運應稅物品為其社會活動之常業犯行。又本件由被告甲○○委由「王太
      太」攜回之前揭三十二片原版遊戲光碟，其中四、五片係被告己○○所訂購，
      另三片係綽號「小王」之男子所訂購再委由被告戊○○取回等情，亦據被告甲○○供證屬實，並為被告己○○、戊○○所是認，則依上開財政部關稅總局函
      附之完稅價格表所示，平均每片原版遊戲光碟片之完稅價格在一千餘元上下，
      被告己○○、戊○○分別委託被告甲○○自日本攜回原版遊戲光碟之犯意聯絡
      內，其等各別進口之物品總值完稅價格均未超過二萬元之應稅範圍，尚與懲治
      走私條例第八條之私運應稅物品為常業罪之構成要件有間，綜述既不能證明被
      告甲○○、戊○○、己○○此部犯罪，依法均應就被告甲○○、戊○○、己○○此部犯行諭知無罪之判決。
（二）被告甲○○、戊○○、己○○被訴違反商標法第六十三條、刑法第二百十六條
      行使第二百十條、第二百二十條之罪及違反公平交易法第二十條第一項第一款
      、第三十五條第一項部分：
      經查在被告己○○車上所扣得之光碟片其中七十一片，均為雙面銀白色且未儲
      有任何遊戲軟體亦未有任何封面包裝（即空白裸片），另外二十九片光碟及在
      被告戊○○車上所扣得之光碟片其中一千一百九十七片，均為雙面銀白色之裸
      片，光碟片上並未印刷遊戲名稱或僅其中一面印有LODE RUNNER字樣，惟以彩
      色印刷之相關遊戲畫面光碟目錄紙放置其上以供辨識，而每片再以塑膠雙面封
      套就雙面銀白色裸片及內容含遊戲名稱但略除製作公司、商標、條碼之四方形
      紙質封面分開包裝，或直接將遊戲名稱或圖案以彩色印刷方式印製在光碟片其
      中一面，但略除公司名稱、商標、條碼等字樣且未以任何包裝加以區隔保護（
      僅有裸片並無包裝及封盒），與一般新力公司、西雅公司所產製之遊戲光碟片
      均有精緻包裝，光碟片未寫入資料一面均有彩色之印刷，且每片均以塑膠盒分
      片包裝予以保護，兩相比較差異極距，此已經公訴人及本院採取部分扣案光碟
      片勘驗屬實；又扣案之光碟片，其中將新力公司、西雅公司之主機空機操作，
      新力公司之主機僅呈現「SONY」之畫面，西雅公司則僅呈現「SEGA SATURN 」
      之畫面，即未再出現任何畫面；而將扣案之「SEGA」光碟片置入主機操作，第
      一畫面出現「SEGA SAUTRN」，第二畫面即出現西雅公司之「SEGA」商標及「
      PRODUCED BY OR UNDER LICENSE  FORM SGEA ENTERPRISES.LTD.」文句，其後
      再出現「LOADING」之字樣，此與將西雅公司之真品光碟置入主機第一畫面係
      「SEGA SATURN」，第二畫面係「SEGA」商標，第三畫面則出現「NOW LOADING
      」之運作完全相同；再將扣案之新力公司光碟片置入主機操作，第一畫面出現
      「SONY」，第二畫面出現「PS」設計圖及「PS」Playstation Licensed by
      Sony Computer Enterprisment.Lt d.等文句，第三畫面則進入遊戲本身，此
      與將新力公司真品光碟置入主機操作，第一畫面出現「SONY」，第二畫面出現
      「PS」設計圖等運作完全相同等情，亦經本院勘驗扣案光碟片無訛（詳本院八
      十八年十月八日訊問筆錄、九十年二月十三日勘驗筆錄、告訴人所提九十年三
      月一日陳報狀），並有勘驗照片十八幀在卷可資佐證，據而可徵前開扣案之光
      碟片扣除其中七十一片之空白裸片後共計一千二百二十六片，要屬盜版之情無
      疑。惟由事物之本質觀之，前開扣案之內儲有遊戲軟體之一千二百二十六片光
      碟，並非商標之侵害或偽造文書或有害於公平交易秩序之問題，而屬侵害著作
      權之問題。茲分述如下：
１、就商標法而言：
（１）在客觀構成要件上，被告己○○、戊○○並無『商標使用』行為之表徵。按商
      標法第六條規定：本法所稱商標之使用，係指為行銷之目的，將商標用於商品
      或其包裝、容器、標貼、說明書、價目表或其他類似物件上，而持有、陳列或
      散布，如非以行銷為目的而使用到他人之註冊之商標，自與侵害商標法之規定
      不符（最高法院七十五年度台上字第七四四八號、八十六年度臺非字第一四八
      號判決參照）。次按商標法保護商標專用權，其立法目的是為避免混同、誤認
      及維護工商業公平競爭之秩序，故商標法上所稱之『使用』，係強調為行銷之
      目的，而將商標用在商品上、或包裝上、容器上，使有意購買之消費者認識其
      為原廠商營業之商品而言，倘今消費者不致誤認為原廠商之商品，應非商標法
      所欲規範之行為（行政法院二十四年判字第二十五號判例參照）。易言之，商
      標權之『侵害』係基於『行銷自己之產品』，於行銷時以使消費者誤認為該知
      名或經他人已註冊之商標以便搭售自己之產品為目的。本件前開扣案之封面未
      印有新力公司及西雅公司之名稱、條碼及前揭商標圖樣之光碟，由『外觀』視
      之，不論光碟片本身或紙質外包裝，均未標示任何商標，且外觀印刷及包裝均
      甚粗糙，已如前述，顯無使人混同誤認係正廠產品之虞而藉此搭售自己產品之
      目的。再者前開查扣之遊戲光碟片係被告己○○將光碟片販售予不特定顧客或
      被告戊○○將光碟片販售予商家再出售予不特定顧客，客戶於購買後，再將之
      置於適合執行光碟片內儲存程式之主機，經由電視螢幕播放其內容之遊戲軟體
      光碟所儲存之程式內容，客戶始得利用其配備玩樂，是此類光碟片係由客戶先
      向被告購入光碟片後，再以其所自備之電腦遊戲主機配合電視螢幕等相關硬體
      設置完備後，將光碟片置於主機執行光碟片內儲存之程式時，始有在電視螢幕
      出現告訴人公司之商標圖樣或公司名稱及「LICENSED  BY SONY COMPUTER
      ENTERTAINMENT  INC.」等英文字樣及授權文字，是縱認此種標示型態足資一
      般商品購買人認識其所表彰之商品來源，解釋上屬商標法第六條第一項所稱之
      其他類似物件之範疇，惟被告己○○或被告戊○○轉售之商家出售光碟片時，
      並非如前述透過主機及電視螢幕顯示光碟片內所儲存之新力公司名稱、前揭商
      標圖樣及遊戲內容後始得販賣遊戲光碟片，而僅係單純交付光碟片予顧客。是
      於『交易過程中』，前開扣案之仿冒遊戲光碟片內儲存之商標圖樣及授權文字
      係隱而未見，客觀上自無商標之使用可言，換言之該盜版光碟之重製者，不論
      係被告或另有其人，在客觀上均無『使用』他人已註冊或知名之商標藉此混充
      真品之情事。況前開扣案之遊戲軟體光碟，一經在主機中播放，會在螢幕中出
      現前開商標圖樣及英文授權字樣等文句，實係『重製』時技術之不足無法將上
      開商標及文句除去之當然結果，並無藉此達其行銷之目的，而有搭售之性質，
      實難認上開行為係屬『商標使用』行為而以商標法罪責相繩。
（２）由主觀構成要件而言，被告己○○、戊○○並無侵害商標或使人產生混淆之欺
      騙他人之犯意。按商標法第六十二條、第六十三條由體系解釋觀之，具有承接
      之性質，應作綜合解釋，無論係製造、販賣或輸出輸入者，均須主觀上具有使
      人誤認或混淆不同商品之意圖，始可能符合上開商標法之罪。然查：本件被告
      己○○、戊○○主觀上若有意使用該商標造成有意消費之人誤認上開盜拷軟體
      即係新力公司所出品之原版軟體，理應於外包裝上貼上足以使人誤認之日本廠
      商商標，然上開扣案之盜版光牒，其包裝內外均未有任何商標或圖案，有如前
      述，參以原版軟體一般市價均在數百元至千元之高，而前開盜拷光碟每片僅以
      二十三元至三十二元之低價出售，亦據被告己○○、戊○○供明在卷，均無使
      消費者產生任何誤認其以前開之低價所購且外包裝上並無新力公司名稱及商標
      且均以塑膠封套包裝之光碟即為前開公司所產製之真品遊戲光碟之，是毋論係
      被告己○○重製或被告己○○、戊○○僅係單純販售盜版光碟，被告二人並無
      致使消費者或使用者產生混淆誤認為正廠產品之意，是實難認為上開被告二人
      有侵害他人商標及致使人產生與真品相混淆之意圖欺騙他人之主觀犯意。是綜
      上所述，被告己○○重製或被告己○○、戊○○販售光碟片封盒上未印有新力
      公司、西雅公司名稱、條碼及前揭商標圖樣之盜版遊戲光碟片之行為，尚與商
      標法第六十二條、同法第六十三條之構成要件有間。
２、就刑法行使偽造私文書而言：
    按刑法處罰偽造文書罪之主旨，所以保護文書之實質的真正，故不僅作成之名義
    人須出於虛捏或假冒，即文書之內容，亦必出於虛構，始負偽造文書之責（最高
    法院二十年上字第一０五０號判例參照），換言之所謂「偽造」必須文書之名義
    人非屬真正，同時內容亦欠真實性，始足當之。又所謂行使偽造文書之「行使」
    ，必須提出偽造之文書，本於該文書之內容有所主張方得成立，又所謂行使偽造
    文書，乃依文書用法，以之充作真正文書而以使用之意（最高法院四十七年台上
    字第一０八四號、七十二年台上第四七０九號判例參照）。而如前所述，前揭軟
    體之所以出現「SEGA及圖」、「SONY及圖」等商標及「  PRODUCED BY OR UNDER
    LICENSE FORM SEGA ENTERPRISES,LTD.」、LICENSED BY SONY COMPUTER
    ENTERTAINMENT INC.」等英文字影像，毋論係被告己○○或不詳人士在重製前開
    告訴人公司所產製之遊戲光碟片時，因技術之不足無法將真品光碟片原儲存之商
    標及授權文句除去之結果，易言之，前開扣案之一千二百十二六片遊戲光碟片透
    過電視螢幕上出現之商標及授權字樣，乃告訴人公司在產製原版光碟片時即已創
    設而儲存在內之內容，是該等商標、授權字樣並非被告己○○或不詳姓名之人在
    重製前開扣案之光碟片時所虛構之文書內容（即仿冒之光碟片僅係在重製原版光
    碟片時照單全收其內所儲存之商標、文字及遊戲內容），是即便被告己○○有重
    製或被告己○○、戊○○販售前開仿冒光碟片透過電視螢幕所顯示之商標或英文
    授權文字影像之行為，亦顯與偽造文書之文書之內容須出於虛構之要件不相符合
    。再者於電視螢幕上出現之商標、英文名稱及授權字句，係被告己○○或被告戊○○轉售之商家先將光碟片售予不特定購買者，該顧客事後再透過主機執行光碟
    片內儲存之程式始得表現於電視螢幕上，並非被告於重製或販售前開盜拷軟體於
    顧客時所提出主張而發生，是於交易過程中，對於該等商標、公司名稱、授權字
    樣並未對顧客為任何主張之「行使偽造私文書」（向有意消費之人告知該軟體係
    經原公司合法授權）之意思傳達。客觀上，販售者對外默示傳達之訊息僅為其所
    販售之光碟片乃便宜的盜版貨而言；而購買者對其所購得之粗糙包裝之光碟片並
    非真品而係盜拷軟體之情亦知之甚詳，自不足以造成消費者誤認該軟體係原產製
    公司之真品光碟片而為文書之交易。綜上縱認被告己○○有重製或被告己○○、
    戊○○販賣前開封面上並無印製告訴人公司名稱、商標、條碼之盜版光碟片之行
    為，尚難以刑法第二百十六條、第二百十條、第二百二十條之行使偽造私文書罪
    相繩。末查由立法目的之綜合解釋而言，本件被告己○○、戊○○雖有販賣盜拷
    軟體之行為，由法之觀點，被告之行為侵害他人之智慧財產權確有可非難之處，
    然須強調者，被告二人之可非難重點並非在於侵害他人之商標權或刑法行使偽造
    文書罪。扣案之盜版光碟在客觀上既未使用他人商標或其他商品表徵，並無使人
    混淆誤認之虞，且被告主觀上亦無此圖，同時被告之行為在法律解釋上亦不符合
    刑法行使偽造私文書之構成要件行為，是以即便其等有販售之行為，惟核其等所
    為要與商標法第六十三條、刑法第二百十六條、第二百十條、第二百二十條所定
    各罪之構成要件不符，自難執此各罪之責相繩。
３、再者，被告甲○○為經營「杜老爺電視遊樂器專門店」業務所需，陸續自日本攜
    帶合法遊戲光碟片、遊戲主機、搖桿、攻略手冊及人物造型等物品回國販售並接
    受客戶包括本件被告己○○及綽號「小王」之男子，委其至日本攜帶所指定之原
    版遊戲光碟片或電腦週邊設備回國，以賺取中間差價為業一節，已如前述，而本
    件被告甲○○委由不知情之王太太由日本帶回之遊戲光碟片共三十二片，係屬新
    力公司所產製之原版遊戲光碟，亦為告訴人代理人丁○○所不否認，是被告甲○○所辯伊因經營遊樂器店，一方面為自己店面需求，同時也為其他訂貨客戶自日
    本帶回原版遊戲光碟片以賺取差價之情，亦符合情理而無違常之處，而綜閱全卷
    事證，亦無法證明被告甲○○事前即明知被告己○○、或綽號「小王」之男子向
    其訂購之原版遊戲光碟，於取回後即為重製或販售盜版光碟之犯意聯絡，或有與
    被告己○○、戊○○有共同重製或販售盜版光碟之行為之分擔，實難僅因其替被
    告己○○或綽號「小王」之男子，自日本攜帶原版遊戲光碟回國，即遽指其與被
    告己○○、戊○○間就重製或販售盜版遊戲光碟有犯意之聯絡及行為分擔，況如
    前所述，被告己○○、戊○○上開所為，亦與商標法第六十二條、刑法第二百十
    六條、第二百十條、第二百二十條行使偽造準私文書構成要件行為有間，自亦無
    從以各該罪相繩。此外，復查無其他積極之證據足認被告甲○○有何公訴人所指
    之犯行，揆諸首開判例及條文之意旨，不能證明被告甲○○犯罪，依法亦應就被
    告甲○○此部犯行諭知無罪之判決。
４、就公平交易法而言：被告甲○○、己○○、戊○○行為後，公平交易法第三十五
    條第一項已於八十八年二月三日修正公布為違反同法第二十條第一項規定，經中
    央主管機關依第四十一條規定限期命其停止、改正其行為或採取必要之更正措施
    而逾期未停止、改正其行為或未採取必要之更正措施者，始予處罰，是依修正後
    之規定，僅單純違反該二十條第一項之規定，而未經依規定命令停止、改正或採
    取必要之措施者，仍不處罰，必經命令停止或改正後，仍繼有違反之行為，始予
    處罰，換言之該條規定已改採先行政後司法之原則。則以之與被告等人行為時之
    公平交易法第三十五條規定相比較，自以修正後之規定為有利於行為人，依刑法
    第二條第一項前段規定，自應適用修正後之規定，即未經行政糾正程序，即不該
    當犯罪構成要件。而本件上開被告三人行為後，為警查獲後即移送台灣桃園地方
    法院檢察署檢察官偵查起訴，之前並未經公平交易委員會以其違反行為時公平交
    易法第二十條第一項之規定為由，命其停止、改正或為其他任何更正措施，是縱
    認被告有違反公平交易法第二十一條第一項第一款之情形，然既無先經主管機關
    為行政處理而無效果之情形，自與修正後公平交易法第三十五條第一項規定之構
    成要件不合，本院亦無從依公平交易法第二十條第一項第一款、第三十五條對被
    告甲○○、戊○○、己○○課罰。
５、綜上所述，被告己○○、戊○○、甲○○之行為既未該當商標法第六十二條、同
    法第六十三條、刑法第二百十六條、第二百十條、第二百二十條、公平交易法第
    三十五條第一項之構成要件，是均無從以各該罪相繩。不能證明被告三人前開犯
    罪，依法均應就被告己○○、戊○○、甲○○所涉犯商標法第六十二條、同法第
    六十三條、刑法第二百十六條、第二百十條、第二百二十條、公平交易法第三十
    五條第一項部分諭知無罪之判決。
、公訴不受理部分：
一、公訴意旨另以：被告甲○○、戊○○、己○○三人前開犯行，除涉犯前開違反商
    標法、公平交易法、懲治走私條例、刑法行使偽造準私文書罪嫌外，另同時涉犯
    著作權法第八十七條第二款、第九十三條第三條之罪嫌。
二、按告訴乃論之罪，其告訴應自得為告訴之人知悉犯人之時起，六個月內為之，又
    告訴乃論之罪未經告訴者，法院應諭知不受理之判決，刑事訴訟法第二百三十七
 條第一項、第三百零三條第三款定有明文。經查本件被告甲○○、戊○○、己○○所涉犯違反著作權法部分，經檢察官認係犯著作權法第九十三條之罪而提起公
    訴，依同法第一百條前段規定，須告訴乃論。而本件告訴人新力公司及西雅公司
    共同代理人丁○○於八十七年十月二十二日、及台灣國際專利法律事務所丙○○
    於八十七年十一月三日，即因警方查獲被告等因涉有前開商標法犯行而通知至警
    局製作筆錄，並經二人分別檢視扣案之光碟片等情，已據證人高祥輝、丙○○分
    別於警訊時證述屬實，並筆錄在卷灣，且有丁○○、丙○○出具之鑑定報告書各
    乙紙附卷可稽（詳台灣桃園地方法院檢察署八十七年度偵字第一六０一三號偵查
    卷第十五頁至第十七頁及該署八十七年偵字第一七三０三號偵查卷第七頁至第八
    頁），是新力公司及西雅公司早於八十七年十月二十二日、八十七年十一月三日
    委由代理人丁○○、丙○○就扣案之仿冒光碟片作檢測斯時，即已知悉被告己○○、戊○○、甲○○上開犯行涉有違反著作權法罪嫌，然新力公司、西雅公司於
    偵查中，迄未向檢察官或司法警察官提出告訴，迨於本院審理時，亦未向檢察官
    或司法警察官補行告訴，新力公司、西雅公司之告訴顯然已逾告訴期間，是被告
    三人所涉前開犯行既未經合法告訴，揆諸前開法條之規定，被告己○○、戊○○
    、甲○○此部犯行，均應為不受理判決之諭知。
據上論斷，應依刑事訴訟法第二百九十九條第一項前段、第三百零一條第一項、第三
百零三條第三款，懲治盜匪條例第五條第一項第一款、第七條第一項、第八條，刑法
第二十八條，判決如主文。
本案經檢察官蔡正雄到庭執行職務。
中      華      民      國      九十      年      十一      月    二    日
                                  臺灣桃園地方法院刑事第三庭
                                      法  官  林惠霞
右正本證明與原本無異。
如不服本判決，應於判決送達後十日內向本院提出上訴狀( 應附繕本 )，上訴於
臺灣高等法院。
                                      書記官  吳仁心
中      華      民      國     九十       年      十一      月    八    日
附錄本案論罪科刑法條全文：
懲治盜匪條例第五條第一項
有左列行為之一者，處無期徒刑或七年以上有期徒刑：
一、意圖為自己或第三人不法所有，以強暴、脅迫、藥劑、催眠術或他法，致使不能
    抗拒，而取他人之物或使其交付者。
二、發掘墳墓而盜取殮物者。
三、藏匿或包庇盜匪者。


司法院資訊處製作；財團法人民間司法改革基金會備份。
